臺灣臺南地方法院民事判決　　　　　　　100年度婚字第116號
原　　　告　周重甫
被　　　告　張雅雯
上列當事人間請求撤銷婚姻事件，本院判決如下：
    主      文
原告之訴駁回。
訴訟費用新臺幣仟元由原告負擔。
    事實及理由
一、原告主張︰
  （一）兩造於民國91年3月10日結婚，婚前兩造雖曾於88年8月
        起同居，但被告均拒絕發生性行為，原告尊重被告婚前
        不發生性行為之決定，婚後兩造始開始進行性行為，惟
        被告陰道狹小且異常乾澀，進行性行為原告均難以進入
        ，且會導致原告疼痛不已甚或受傷，兩造自結婚至分居
        前已經處於無性婚姻之狀態。因婚後欲求子，兩造至醫
        院檢查，台安醫院醫師診斷結果認為被告卵巢功能不佳
        ，有卵巢提早衰竭之不孕症狀，原告曾於95年4月3日以
        隱瞞不孕事實向士林地院起訴請求撤銷與被告間之婚姻
        ，惟上開撤銷婚姻訴訟經士林地院以95年度婚字第119
        號審理後，以台安醫院開出醫師證明稱被告為後天不孕
        ，經生殖科技治療仍可生育，非屬先天不孕，且被告本
        身於結婚前亦不知其有不孕之情事，加以原告無其他方
        法可證明被告於結婚時已知自己有不孕之事實，判決原
        告之訴駁回。經原告上訴後，台灣高等法院以同樣理由
        駁回原告之上訴，由於當時原告並無其他積極證據可證
        明被告以詐欺手段使原告與其結婚而未上訴，故該撤銷
        婚姻訴訟告確定。事後，因兩造間生育問題、被告侵吞
        原告之金錢、刻意對原告疲勞轟炸，兩造婚姻實難維持
        ，原告不得已於96年7月2日遞狀向鈞院訴請離婚。於鈞
        院以96年度婚字第545號審理離婚之訴期間，查出被告
        曾於89年1月27日、2月1日、2月12日赴財團法人嘉義基
        督教醫院（下稱嘉義基督教醫院）就診，乃於97年7月
        11日函請該院提供被告之病歷供參，嘉義基督教醫院於
        同年7月25日函覆被告自84年11月23日起至89年2月12日
        止之病歷。後鈞院審酌全卷資料，認兩造已難以維持婚
        姻，判決兩造離婚，被告不服，上訴臺灣高等法院臺南
        分院，經該院以97年度上字第113號判決駁回被告之上
        訴，維持原審離婚之判決。被告仍不服，上訴最高法院
        ，最高法院以98年度台上字第1448號將全案發回臺南高
        分院更審。臺南高分院於98年度家上更(一)字第2號審理
        期間，原告因不堪長期訟累，乃同意與被告和解。
  （二）前開嘉義基督教醫院於97年7月25日函覆被告自84年11
        月23日起至89年2月12日止之病歷，可見被告於89年1月
        27日赴婦產科就醫並檢查，並於同年2月1日進行手術，
        惟因原告並無醫學專業，當時之訴訟代理人亦未對此病
        歷追究內容，僅可知病歷上有停經症候群，以及手術內
        容為陰道口狹窄之會陰整形手術，但因其他以英文書寫
        之內容極難辨識，縱能辨識亦難解讀，因此未能將之與
        被告是否婚前已知不能進行性行為之情事建立關連。
  （三）於99年11月底，原告經人介紹，得知高添富婦產科診所
        醫師高添富，本身有長達35年以上之婦產科實務經驗，
        曾於長庚紀念醫院專攻不孕症之治療與研究，可說為國
        內婦產科之權威，且取得國立政治大學之法學碩士與風
        險管理與保險法博士學位，又為中華民國醫事法律學會
        之理事。經原告與高添富醫師聯繫後，原告於99年12月
        1日晚間親赴高醫師之診所，持前開嘉義基督教醫院於
        97年7月25日函覆之病歷諮詢高醫師，經高醫師詳閱前
        開文件後，向原告表示：89年2月1日被告手術之原因，
        係因被告之陰道開口狹小（small），且外陰synec hia
        （黏連），才需要作會陰整型手術(needperineorraphy
        )，由於被告結婚前外陰粘連，完全無法進行性行為，
        為使原告與其結婚，故始於與原告同居期間去施行會陰
        整型手術。惟縱使進行該等會陰整型手術，因原本性器
        官即不健全，即使整型後原告與被告婚後進行性行為仍
        屬非常困難，原告於性行為均疼痛異常。另高醫師亦指
        出該檢驗亦指出被告FSH（濾泡刺激素）明顯不正常，
        數值高達126.42（正常為30以下），被告之E2（Estrad
        iol，二氫基春情素）數值僅有14.07，女性賀爾蒙之分
        泌嚴重不足。原告聽聞高添富醫師之說明後，由於此等
        說明內容攸關本件發見詐欺除斥期間問題，經原告請求
        ，高醫師乃於99年12月11日出具原告到院諮詢日期之函
        文，以證明原告確曾於99年12月1日前往諮詢而獲知上
        開內容。
  （四）綜上，被告屬性器官有重大缺陷（外陰黏連無法人道）
        且內分泌嚴重失調之患者，對於女性而言，健康上有此
        種病症，屬重大之情形且對婚姻有重大影響，蓋婚姻乃
        終身大事，且為男女結合關係，若男女一方無法人道或
        進行性行為有重大困難情事，婚姻關係之基礎將受到嚴
        厲考驗，原告若知被告有外陰粘連無法行性關係等性器
        官重大缺陷之情事，定將衡量該等情事而考量是否允婚
        ，被告竟隱瞞該等身體上之重大缺陷，於認識原告後偷
        偷去作手術，使原告誤信被告無此缺陷而與之結婚。
  （五）按因被詐欺或被脅迫而結婚者，得於發見詐欺或脅迫終
        止後，六個月內向法院請求撤銷，民法第997條訂有明
        文；另按「所謂因被詐欺而結婚者，係指凡結婚當事人
        之一方，為達與他方結婚之目的，隱瞞其身體、健康或
        品德上某種缺陷，或身分、健康或品德上某種缺陷，或
        身分、地位上某種條件之不備，以詐術使他方誤信自己
        無此種缺陷或有此條件而與之結婚者而言」（最高法院
        92年台上字第212號判決參照）。婚姻係男女終身結合
        ，關於是否不能人道、身體健康種種情事，均有告知對
        方之義務，而被告隱匿外陰粘連不能人道、內分泌嚴重
        失調之事實，且於結識原告後於同居期間，暗中前往嘉
        義基督教醫院施行會陰整型手術，明顯係欲讓原告允婚
        而隱瞞該等事實。按配偶是否能正常進行性行為為原告
        允婚意願之主要考量因素，嘉義基督教醫院於97年7月
        25日函覆關於被告自84年11月23日起至89年2月12日止
        之病歷，係鈞院於96年度婚字第545號離婚案件審理期
        間，即97年7月25日所調得，而原告於99年12月1日前，
        因無解讀該病歷之能力而無法得知確切內容，而無法使
        用。既然於99年12月1日始得知被告有外陰粘連陰莖無
        法插入之情形，且醫師必然告知，被告亦必然知悉，故
        就婚前外陰粘連陰莖無法插入無法人道之情形，被告竟
        隱瞞不說，暗中施行整型手術，至原告受詐欺陷於錯誤
        而結婚，有詐欺之情形，自得作為撤銷婚姻之事由而提
        起本件訴訟。
  （六）並聲明：原告與被告間之婚姻應予撤銷。
二、按原告之訴，依其所訴之事實，在法律上顯無理由者，法院
    得不經言詞辯論，逕以判決駁回之，民事訴訟法第249條第2
    項定有明文。次按提起婚姻無效、撤銷婚姻或離婚之訴，因
    無理由被駁回者，受該判決之原告，不得援以前依訴之合併
    、變更或追加所得主張之事實，提起獨立之訴，民事訴訟法
    第573條第1項定有明文。前開條文所指不得獨立起訴之事實
    ，係指該受判決之原告知悉此等事實之發生，得主張而未為
    主張者而言（最高法院85年度臺上字第1635號判決參照）。
三、經查：
  （一）兩造於91年3月10日結婚，婚後兩造至醫院檢查，台安
        醫院醫師診斷結果認為被告卵巢功能不佳，有卵巢提早
        衰竭之不孕症狀，原告曾於95年4月3日以被告隱瞞不孕
        事實向士林地院起訴請求撤銷與被告間之婚姻，惟上開
        撤銷婚姻訴訟經士林地院以95年度婚字第119號審理後
        ，以台安醫院開出醫師證明稱被告為後天不孕，經生殖
        科技治療仍可生育，非屬先天不孕，且被告本身於結婚
        前亦不知其有不孕之情事，加以原告無其他方法可證明
        被告於結婚時已知自己有不孕之事實，判決原告之訴駁
        回。經原告上訴後，台灣高等法院以同樣理由駁回原告
        之上訴，全案乃告確定。嗣原告於96年7月2日具狀向本
        院訴請離婚，經本院以96年度婚字第545號離婚事件審
        理後，認兩造已難以維持婚姻，而判決兩造離婚，被告
        不服，上訴臺灣高等法院臺南分院，經該院以97年度上
        字第113號判決駁回被告之上訴，維持原審離婚之判決
        。被告仍不服，上訴最高法院，最高法院以98年度台上
        字第1448號將全案發回臺南高分院更審。於臺南高分院
        於98年度家上更(一)字第2號審理期間，兩造達成和解，
        繼續維持婚姻關係之事實，業據原告提出臺灣士林地方
        法院95年度婚字第119號判決、臺灣高等法院96年度家
        上字第27號判決、本院96年度婚字第545號判決、臺灣
        高等法院臺南分院97年度家上字第113號判決、最高法
        院98年度台上字第1448號判決、和解筆錄等影本各1件
        在卷可憑，堪予認定。
  （二）本件原告主張被告隱匿其外陰粘連，難以進行性行為，
        且內分泌嚴重失調之事實，而與原告結婚，原告係受被
        告詐欺而結婚，自得訴請撤銷婚姻云云，惟關於被告外
        陰粘連，難以進行性行為，及內分泌嚴重失調等情，原
        告於婚後即已知悉，此由原告於起訴狀自承「婚後兩造
        開始進行性行為，惟被告陰道狹小且異常乾澀，進行性
        行為原告均難以進入，且會導致原告疼痛不已甚或受傷
        」等語即明，原告於臺灣士林地方法院95年度婚字第
        119號撤銷婚姻事件亦有提及「原告於94年10月21日邀
        被告同往醫院檢查，詎料醫生竟告知被告係屬先天性不
        孕，無法靠藥物治療回復生育能力，且因內分泌失調會
        導致精神狀態不穩定，易發怒急躁及與人爭吵等情形。
        」等情，有臺灣士林地方法院95年度婚字第119號民事
        判決影本1件附卷可稽，足見原告於前次訴請撤銷婚姻
        時，應即已知悉被告有外陰粘連，難以進行性行為，及
        內分泌嚴重失調情事，惟原告於前開撤銷婚姻事件卻得
        主張而未主張，依民事訴訟法第573條第1項之規定，原
        告自不得再重行訴請撤銷婚姻。雖原告表示其係於99年
        12月1日始得知被告自84年11月23日起至89年2月12日止
        在嘉義基督教醫院之病歷之確切內容，而確定被告有外
        陰粘連，難以進行性行為，及內分泌嚴重失調之情，故
        主張原告係於99年12月1日知悉被詐欺情事云云，惟查
        被告有外陰粘連，難以進行性行為，且內分泌嚴重失調
        之情，應係原告於婚後即知悉之事實，已詳如前述，斷
        不可能係原告於99年12月1日解讀病歷內容後才發現被
        告有此情事，原告於99年12月1日了解病歷內容應僅係
        確定被告之病因及病名而已，且上開嘉義基督教醫院之
        病歷於原告前次向臺灣士林地方法院訴請撤銷婚姻之前
        即已存在，原告未盡舉證之能事，未於該事件審理時為
        舉證，已可歸責於原告，況原告就該病歷之內容得及早
        請教專業人士以確悉之，原告卻未為之，而遲至99年12
        月1日始請教專業醫師以查悉內容，則原告縱使知悉病
        歷確切內容在後，亦顯係可歸責於己所導致，是原告執
        此為由主張撤銷兩造之婚姻，實無理由。
  （三）綜上，原告主張被告外陰粘連，難以進行性行為，且內
        分泌嚴重失調之事實，乃係原告於前次訴請撤銷婚姻（
        即臺灣士林地方法院95年度婚字第119號撤銷婚姻事件
        ）時得為訴之合併、變更或追加所得主張之事實，原告
        未為之，致該撤銷婚姻事件因訴無理由被判決駁回確定
        在案，則原告自不得再提起本件撤銷婚姻之訴，是原告
        提起本件訴訟，依其所述之事實，在法律上顯無理由，
        爰依民事訴訟法第249條第2項之規定，不經言詞辯論，
        逕以判決駁回之。
四、據上論結，本件原告之訴為無理由，依民事訴訟法第249條
    第2項、第78條、第87條第1項，判決如主文。
中    華    民    國   100    年    3     月    31    日
                  家事法庭    法  官  葉惠玲
以上為正本係照原本作成
如對本判決上訴，須於判決送達後20日內向本院提出上訴狀，如
委任律師提起上訴者，應一併繳納上訴審裁判費。
中    華    民    國   100    年    3     月    31    日
                              書記官  謝麗首